臺灣高等法院臺南分院民事判決
110年度再易字第3號
再審原告    蘇慶麟  
訴訟代理人  郭國益律師
再審被告    蘇東治  
上列當事人間請求核定土地租金等事件，再審原告對於中華民國
109年5月14日本院確定判決（108年度上字第37號），提起再審
之訴，本院於110年8月3日言詞辯論終結，判決如下：
    主    文
再審之訴駁回。
再審訴訟費用由再審原告負擔。
    事實及理由
一、按再審之訴，應於30日之不變期間內提起；前項期間，自判
    決確定時起算，判決於送達前確定者，自送達時起算；其再
    審之理由發生或知悉在後者，均自知悉時起算，民事訴訟法
    第500條第1項、第2項前段定有明文。查本院108年度上字第
    37號確定判決（下稱原確定判決）於民國109年5月14日宣示
    ，同年月26日送達再審原告，有送達證書可稽（原確定判決
    卷第305、307頁）。再審原告於同年6月4日對原確定判決提
    起上訴（原確定判決卷第323至327頁）。原確定判決之教示
    欄原記載得上訴第三審，嗣以處分書更正為不得上訴，再審
    原告就處分書提出異議，本院108年度上字第37號裁定駁回
    其異議，再審原告提起抗告後，經最高法院駁回抗告而確定
    等情，有最高法院109年度台抗字第1559號卷可稽。再審原
    告除提起上訴外，另於110年1月27日提出再審聲請狀（本院
    卷第5頁）。再審原告既於原確定判決109年5月26日送達後
    ，於30日不變期間內之同年6月4日提起上訴，就原確定判決
    聲明不服，應視為提起再審之訴，再審原告提本件再審之訴
    ，並未逾民事訴訟法第500條第1項所定之30日不變期間，合
    先敘明。
二、再審原告主張：坐落於臺南市○○區○○段0000○0000○0000地號
    土地(下合稱系爭土地)為再審被告所有，其上有同段000、0
    00建號即門牌號碼臺南市○○區○○村○○○街000號建物(下稱系
    爭建物)。伊於96年9月12日取得系爭建之所有權，依法應給
    付再審被告租金。惟原確定判決就核定租金部分，從前訴訟
    程序第一審判決之申報地價年息4％改判至8％，卻未就為何提
    高核定租金之理由加以論述，顯有判決不備理由之違背法令
    情形；且原確定判決主文第二項第㈠㈡中，就107年7月13日起
    之租金重複判決給付，原確定判決之理由與主文顯有矛盾，
    爰依民事訴訟法第496條第1項第1款、第2款提起再審。再審
    聲明：（一）原確定判決主文第一、二項均廢棄。（二）上
    開廢棄部分，再審被告在前訴訟程序第二審之上訴駁回。
三、再審被告則以：再審原告主張租金部分，前訴訟程序第二審
    已就提高核定租金部分為調查，且上訴最高法院後業已駁回
    ，最高法院有發駁回證明書及判決確定證明書予伊。答辯聲
    明：再審之訴駁回。
四、再審原告主張依民事訴訟法第496條第1項第1款、第2款規定
    ，提起本件再審之訴，依序判斷如下：
(一)原確定判決並無適用法規顯有錯誤之情形：
    按民事訴訟法第496條第1項第1款所謂適用法規顯有錯誤，
    係指確定判決所適用之法規顯然不合於法律規定，或與大法
    官會議之解釋顯有違反者而言（最高法院60年台再字第170
    號判決、司法院大法官釋字第177號解釋參照）。再審原告
    雖主張原確定判決就核定租金部分，從前訴訟程序第一審判
    決之申報地價年息4％改判至8％，卻未就為何提高核定租金之
    理由加以論述，有民事訴訟法第469條第6款判決不備理由之
    情形，而有適用法規顯有錯誤之情形云云。惟查，原確定判
    決係就再審被告請求法院依民法第425條之1第2項核定再審
    原告占用其所有系爭土地租金之數額，審酌系爭土地之開發
    現況、地處位置、工商業繁榮程度、社會經濟狀況，暨再審
    原告利用基地之經濟價值與所受利益、出租建物之利益、併
    再審被告每年繳納地價稅之金額等情綜合判斷，認再審原告
    之建物使用系爭土地之法定租金數額，應依系爭土地申報地
    價年息8%核定等情，有原確定判決可參。而前訴訟程序之爭
    點在於再審原告就系爭土地租金數額多寡之認定，此項爭點
    涉及民法第425條之1第2項之適用，而原確定判決確係基於
    該規定為判斷基礎，其所適用之法規，並無錯誤。且原確定
    判決已就認定之基礎詳為論述，尚無判決不備理由之情況，
    自無適用法規顯有錯誤之情形。至再審原告所指原確定判決
    將租金之數額從申報地價年息4％改判至8％，然其證據及理由
    與前訴訟程序第一審判決之證據及理由並無不同云云，惟此
    涉及法院就證據及事實之採認及裁量，尚非為適用法規顯有
    錯誤之情形，再審原告此部分之主張，並無理由。
(二)原確定判決並無判決理由與主文顯有矛盾之情形：
　　按判決理由與主文顯有矛盾者，得以再審之訴對於確定終局
    判決聲明不服，固有民事訴訟法第496條第1項第2款可參。
　　再審原告雖主張原確定判決主文第二項㈠記載「另自105年1
    月1日起至租賃關係終止之日止，每月租金應再增加新臺幣
    伍仟陸佰肆拾肆元」，竟於主文第二項㈡又重複記載「及自
    民國107年7月13日起至前項租賃關係終止之日止，按月再給
    付上訴人新臺幣伍仟陸佰肆拾肆元。」等語，有重複矛盾之
    情形，判決理由又未記載重複給付之理由，顯有主文與理由
    矛盾之再審事由云云。惟查，原確定判決認定租金之數額從
    申報地價年息4％改判至8％，並核定「105年1月1日起至租賃
    關係終止之日止，每月租金應再增加5,644元﹝計算式：11,2
    89（原確定判決法院核定金額）－5,645（前訴訟程序第一審
    核定金額）＝5,644﹞」；另基於該項認定，判決再審原告應
    「自107年7月13日起至租賃關係終止日止，按月應再給付再
    審被告5,644元」，有原確定判決可參。原確定判決就判決
    主文第二項㈠之記載係指「核定」系爭土地租金之部分，主
    文第二項㈡之記載係指再審被告請求再審原告「給付」系爭
    土地租金部分，並無重複之情形，且已詳載於原確定判決理
    由，再審原告指原確定判決主文有矛盾，且判決理由又未記
    載重複給付之理由云云，應屬誤會，其依民事訴訟法第496
    條第1項第2款提起本件再審之訴，並無理由。　
五、綜上所述，再審原告以原確定判決有民事訴訟法第496條第1
    項第1款、第2款之再審事由，提起本件再審之訴，依上所述
    ，均無理由，爰予駁回。
六、本件事證已臻明確，兩造其餘主張陳述及攻擊防禦方法，核
    與判決之結果不生影響，爰不逐一論述，附此敘明。
七、據上論結，本件再審之訴為無理由，依民事訴訟法第78條，
    判決如主文。
中　　華　　民　　國　　110 　年　　8 　　月　　24　　日
                  民事第四庭    審判長法  官  翁金緞

                                      法  官  藍雅清

                                      法  官  黃義成
上為正本係照原本作成。
不得上訴。
中　　華　　民　　國　　110 　年　　8 　　月　　24　　日
                                     
　　　　　　　　　　　　　　　　　　  書記官  翁倩玉